【裁判字號】    94,易,885
【裁判日期】    951214
【裁判案由】    侵占等
【裁判全文】
臺灣桃園地方法院刑事判決               94年度易字第885號
公  訴  人  臺灣桃園地方法院檢察署檢察官
被      告  辛○○
                      20號
                    （現另案在臺灣臺北分監執行中）
上列被告因侵占等案件，經檢察官提起公訴（93年度偵緝字第74
7 號），本院判決如下：
    主  文
辛○○共同連續意圖為自己不法之所有，以不正方法由自動付款
設備取得他人之物，累犯，處有期徒刑捌月。其餘被訴部分免訴
。
    事  實
一、辛○○前因盜匪案件，經臺灣高等法院以90年度上更二字第
    627 號判決判處有期徒刑2 年9 月確定，刑期自民國90年11
    月25日起算（羈押折抵928 日），甫於91年2 月8 日執行完
    畢；仍不知悔改，明知乙○○前於93年1 月初某日，在其父
    丙○○位於桃園縣平鎮市○○路55巷20號2 樓之住處內所竊
    得丙○○所有之臺灣銀行中壢分行000000000000號存摺1 本
    及提款卡1 張（乙○○此部分犯行已由丙○○撤回告訴而經
    檢察官為不起訴之處分），均係來路不明之贓物，而仍於乙○○竊得後之1 月初某日，在桃園市區某處，自乙○○處取
    得該存摺及提款卡而收受之；辛○○收受後，遂與乙○○共
    同基於意圖為自己不法之所有而以不正方法由自動付款設備
    得財之犯意聯絡，自93年1 月5 日起至同年月12日止，由辛○○持上開丙○○之提款卡，以1 次新臺幣（下同）2 萬元
    或1 萬元之數目，分42次先後在桃園縣境內之多處自動付款
    機輸入由乙○○告知之密碼，使付款機辨識系統誤認係對該
    提款卡有正當權源之持有人提款而交付現金共80萬元予辛○○；此外，其2 人又承前犯意，於93年1 月10日至同年月12
    日，由辛○○持該提款卡至自動櫃員機辦理轉帳匯款，同亦
    使機器誤認其為有權之人，因而將共計157 萬7 千元之金額
    匯入辛○○新竹國際商業銀行東內壢分行之帳戶（帳號：00
    000000000 號，下稱新竹商銀帳戶）內，辛○○再於93年1
    月12日至新竹商銀內壢及八德分行，分2 次將該筆金額臨櫃
    提出（各為60萬元及97萬7 千元）；總計其2 人以此等不正
    方法由自動付款設備取得丙○○之存款237 萬7 千元，辛○○分得其中之110 萬餘元，其餘款項則由乙○○取得。嗣因
    丙○○於同年月19日上午欲至銀行領錢，發現上開存摺不見
    ，前往銀行又經行員提醒發覺該帳戶之提款卡亦遺失，因而
    報警循線查獲上情（辛○○則歸還花用剩下之贓款28萬餘元
    予丙○○）。
二、案經丙○○訴由桃園縣政府警察局平鎮分局報請本院檢察署
    檢察官偵查起訴。
    理  由
壹、證據能力：
    按被告以外之人於審判外之言詞或書面陳述，除法律有規定
    者外，不得作為證據，刑事訴訟法第159 條第1 項固定有明
    文。惟被告以外之人於審判外之陳述，雖不符同法第159 條
    之1 至之4 之規定，而經當事人於審判程序同意作為證據，
    法院審酌該言詞陳述或書面陳述作成時之情況，認為適當者
    ，亦得為證據。又當事人、代理人或辯護人於法院調查證據
    時，知有第159 條第1 項不得為證據之情形，而未於言詞辯
    論終結前聲明異議者，視為有前項之同意，同法第159 條之
    5 亦定有明文。立法意旨在於傳聞證據未經當事人之反對詰
    問予以核實，原則上先予排除。惟若當事人已放棄反對詰問
    權，於審判程序中表明同意該等傳聞證據可作為證據；或於
    言詞辯論終結前未聲明異議，基於尊重當事人對傳聞證據之
    處分權，及證據資料愈豐富，愈有助於真實發見之理念，且
    強化言詞辯論主義，使訴訟程序得以順暢進行，上開傳聞證
    據亦均具有證據能力。查本件證人丙○○曾於警詢中為陳述
    ，其性質雖屬傳聞證據，然其所為之上開警詢筆錄內容，經
    本院於審理程序中予以提示並告以要旨，且各經檢察官及被
    告辛○○表示意見，各該當事人已知上述證詞乃傳聞證據，
    檢察官仍表示對該等證據之調查沒有意見，且其等均未於言
    詞辯論終結前對該等證據內容聲明異議，本院審酌上開警詢
    筆錄作成時，核無違法取證或其他瑕疵，認為以之作為本案
    之證據亦屬適當，依據上開規定，該丙○○之警詢證詞對被
    告而言，自有證據能力，合先敘明。
貳、有罪部分：
一、事實認定：
  (一)上開關於被告持丙○○之提款卡，至自動付款設備提領現金
    或轉匯款至其新竹商銀帳戶，被告再臨櫃將款項提出之事實
    ，業據被告迭於警、偵訊及本院審理程序中坦承無誤並互核
    一致，證人丙○○亦就其上開帳戶內款項遭人提領及轉匯款
    之事實於警詢及本院審理中證述明確，並有被告新竹商銀帳
    戶交易明細、臺灣銀行中壢分行函附之丙○○帳戶交易往來
    明細、定存解約、原始密碼等資料、監視錄影帶翻拍照片等
    件在卷可稽，堪認此部分被告之任意性自白與事實相符而可
    採信。
  (二)茲有疑者在於：被告究係自行竊得上開丙○○之存摺、提款
    卡？抑或自乙○○處收受該等之物？對此，被告堅詞否認涉
    有竊盜犯行，辯稱：伊從未至丙○○住處竊取提款卡，伊並
    未到過該處，又不認識丙○○，根本不知該等物品放置何處
    ，亦無從得知該提款卡之密碼，是乙○○於上開時、地交付
    提款卡給伊並告知密碼而非其所竊得，之所以伊分得110 多
    萬元，是因為乙○○自知其父親不願給錢，所以推由伊來領
    ，這樣丙○○不會發現，案子是伊在扛，所以才願意給那麼
    多等語。經查：
  1.證人丙○○於本院審理期日中到庭證稱：伊在案發前1 個多
    月左右最後1 次看到上開存摺及提款卡，伊平日都將存摺放
    在房間化妝台的抽屜裡，沒有上鎖，提款卡則隨身攜帶放在
    上衣口袋中，睡覺時會將上衣掛在衣櫥上，密碼則寫在1 本
    小冊子上，沒有寫在存摺或提款卡上，但該小冊子沒有被偷
    走，平日也都是隨身攜帶放在上衣口袋中，密碼則是銀行給
    的原始密碼，沒有變更過，是乙○○告知伊密碼的，伊於93
    年農曆年後才外出工作，在此之前伊「都待在家裡，連樓下
    都沒有去」，後來過農曆年前發現提款卡被偷了，伊心想沒
    有外人到伊住處，只有乙○○有回來，伊懷疑是乙○○趁伊
    在客廳工作時到房間去偷的，「上開時間內，被告都沒有去
    過其住處，伊完全不認識被告，是案子爆發後伊去警察局作
    筆錄才知道有被告這個人」等語明確（見本院卷第50至54頁
    、第132 至136 頁審理筆錄）；其所述「小冊子」，經證人
    提供本院當庭勘驗，為長約8 公分、寬約5.5 公分的折疊式
    電話本，最末頁寫有本案帳戶之提款卡密碼無誤，此有本院
    勘驗筆錄（見本院卷第183 頁）在卷可稽；另證人於警詢時
    確亦陳稱：於93年1 月19日發現提款卡、存摺遺失，伊不認
    識警方所查獲之嫌疑犯辛○○，伊「還懷疑女兒乙○○涉案
    」，要對乙○○提出告訴（按其於偵訊中撤回對乙○○之竊
    盜告訴）等語（見93年度偵字第4771號卷第23頁警詢筆錄）
    甚詳，核與本院中所述情節相符，證人即製作該次筆錄之員
    警甲○○亦到庭結證稱：上開丙○○之警詢證詞都是依照丙○○之陳述而為記載，當時丙○○確實懷疑提款卡是乙○○
    偷的等語（見本院卷第49頁審理筆錄）無誤；再證人乙○○
    亦證稱：其父丙○○不認識被告，也沒有見過被告等語（見
    本院卷第229 頁審理筆錄）明確，核與被告所述及丙○○之
    證詞均相符；凡此，均足認證人丙○○於本院中就提款卡等
    物遭竊經過之證詞，確係實情而可採信。
  2.查本案並無任何類如指紋、監視器畫面、目擊證人等直接證
    明被告於何時、何地以何種方法竊得丙○○上開提款卡及存
    摺，並以何種方法知悉密碼，因而得以持往提款之積極證據
    ，被告亦堅詞否認之，參諸上開被害人丙○○之證詞，丙○○在案發期間（即93年1 月初起）整天都在家，連樓下都沒
    去過，素未謀面的陌生人辛○○根本沒有去過該處，只有乙○○可以進出該住處，則提款卡等物失竊之上開地點內，根
    本沒有任何外人進出甚至行竊的跡象，被害人猶還整天在家
    而勢必會察覺到該處人員進出之狀況，在此情形下，根本無
    從建立被告自行取得該等存摺及提款卡因而持往提款之直接
    關聯，自難認定係被告竊取該提款卡等物。
  3.再依據證人丙○○所述，乙○○知道提款卡密碼，也知道其
    將提款卡隨身攜帶的習慣，案發期間只有乙○○進出其住處
    ，其他家人（包括妻子跟大女兒）都不知道提款卡密碼或放
    置處，則乙○○係卷存證據中，最有可能涉及竊取提款卡等
    物之人；對此，乙○○亦於本院到庭作證否認涉犯竊盜罪，
    並證稱：伊是事後經由妹妹告知及報紙報導，才知道被告持
    其父丙○○的提款卡盜領款項之事，伊沒有拿過也根本拿不
    到父親的存摺、提款卡，也不知道提款卡密碼，連要進父親
    的房間都很困難，因為父女關係不好等語；然而，丙○○當
    庭駁斥乙○○所述，並稱：「我們是父女，我的房間他當然
    可以自由進出」（見本院卷第136 頁審理筆錄），而提款卡
    的密碼當初就是由乙○○告知丙○○，業已如前所述，此與
    乙○○所述不知密碼云云亦不符合，另被告聲請傳訊其案發
    期間之同居友人己○○到庭作證，己○○證稱：93年間前半
    年與被告同居在大湳住處的期間內，有1 次在半夜11點以後
    ，乙○○來該處找被告，並拿了幾千元給被告，而且後來乙○○就跟被告出門說要去領錢，伊只看過這1 次而已，但乙○○常常與被告用電話聯絡等語，乙○○亦當庭證稱：確實
    有1 次半夜去找被告，但那是為了借5 千元給被告租房子，
    後來沒有去領錢等語，姑且不論被告與乙○○有無碰面後一
    同外出領錢或乙○○給錢的原因為何，但光從其2 人證詞相
    一致之處即知，乙○○願意半夜單獨至被告住處交錢給被告
    ，顯見其2 人之交情並非一般，則被告所述：當時乙○○吸
    毒，其父丙○○不想給乙○○錢，乙○○為了不讓其父知道
    錢被乙○○領走，因而請伊出面領錢等節，以其2 人之交情
    來看，即屬可能且合理之事；且丙○○尚且先於警詢中對懷
    疑涉案之乙○○提出告訴，若其確實認識被告，或同亦懷疑
    被告涉嫌竊盜，當無可能未置一詞而替被告隱匿，其所述既
    係實在，則乙○○上開與之完全矛盾之證詞即非事實，則根
    據其等證詞可信與不可信之處、被告之供述在論理上實屬可
    能且合於一般經驗，暨本案查無任何被告涉嫌竊盜之直接積
    極證據，均已足以認定丙○○上開提款卡等物，確係乙○○
    竊取後交由被告持往提款，且係由乙○○告知被告提款卡之
    密碼等節無誤，自不能僅因乙○○涉及親屬竊盜部分欠缺訴
    追條件而經檢察官為不起訴處分，及事後被告持該提款卡前
    往盜領款項之事實，即置上開證據方法於不顧，而逕認提款
    卡係由被告所竊得。
  4.又雖被告非無可能與乙○○共同謀議，推由乙○○下手行竊
    ，得手後再由被告持往盜領款項朋分花用；然按犯罪事實應
    依證據認定之，無證據不得認定犯罪事實，刑事訴訟法第15
    4 條第2 項定有明文。而所謂認定犯罪事實之證據，係指足
    以認定被告確有犯罪行為之積極證據而言，該項證據自須適
    合於被告犯罪事實之認定，始得採為斷罪資料，如未能發現
    相當證據，或證據不足以證明，自不能以推測或擬制之方法
    ，以為裁判之基礎；且無論直接或間接證據，其為訴訟上之
    證明，須於通常一般之人均不致有所懷疑，而得確信其為真
    實之程度者，始得據為有罪之認定，倘其證明尚未達到此一
    程度，而有合理之懷疑存在，致法院無從為有罪之確信，自
    應為無罪之判決（最高法院40年台上字第86號及76年台上字
    第4986號判例意旨參照）。前已述及本案查無任何被告與竊
    取該提款卡間有何直接關聯之積極證據，證人乙○○為隱匿
    自己竊盜之行為而證述不實，自亦無從依其證詞查明被告與
    之有何竊盜之共同犯意聯絡或行為分擔，雖被告單純代為出
    面領款，即可分得將近1 半（約110 萬元）之款項，與一般
    代為領款之「車手」所得多係微薄之情形確有不同而有可疑
    之處，惟乙○○不願出面領款使其父知悉盜領款項之人係自
    己女兒，將來東窗事發後亦可能因此逃避盜領款項刑責之追
    訴，甚且被告就是利用乙○○此種心態而要求平分款項，致
    乙○○不得不同意平分，此均屬論理上可能之事，依據上開
    證據，實不足以達到毫無合理可疑之證明程度，自不得以推
    測、擬制之方法入人於罪，則「罪證有疑，利歸被告」，自
    不能僅因被告分得款項近半即謂被告單獨或與乙○○共同行
    竊丙○○所有之物。
  5.至於被告聲請傳喚友人丁○○，欲證明曾由丁○○駕車載伊
    與乙○○前往提款之事，雖丁○○到庭確實證稱：有載過被
    告與1 名女子，然其無法辨認在庭之乙○○是否即為該女子
    ；另丙○○雖亦陳稱乙○○之獄中友人戊○○知道提款卡密
    碼，且其開刀期間曾委託戊○○提款1 次，然戊○○在丙○○住處出入之時間，是在本案發生前之92年2 月間，顯然與
    發生在93年1 月間之本案事實無關，此已據證人丙○○證述
    明確，並有戊○○之前案紀錄表在卷可佐，已足認戊○○與
    本案並無關係，是丁○○之證詞及戊○○有無到庭證述，對
    釐清上開事實均無助益，附此敘明。
  (三)既可確定被告係於上開時、地自乙○○處取得乙○○前所竊
    得之丙○○帳戶存摺及提款卡，而被告又自承：「我心裡大
    概知道乙○○是偷他爸爸的錢」，... 當時伊心裡也有個底
    ，就是錢不是乙○○的，就算是乙○○的，也有一些不合法
    之處，因為乙○○不敢自己領錢等語（見本院卷第29、130
    頁等筆錄）明確，被告既已知悉乙○○交付之提款卡並非乙○○所有，而係乙○○父親帳戶之提款卡，且前後提款及匯
    款次數又超過50次以上，總額又多達200 多萬元，以被告所
    認知其父女平日之關係，當不可能是由丙○○授權而為，故
    被告明知上開存摺及提款卡係乙○○竊得而仍允為收受，其
    收受贓物之行為至為明確。
  (四)綜上，被告自白盜領款項部分，核與其他積極證據相符，顯
    屬實情，上開丙○○之存摺、提款卡，當係乙○○單獨竊得
    ，而非被告單獨或與乙○○共同竊得之事實，當屬無訛，其
    自白收受贓物亦係事實，故本案事證明確，被告上開犯行均
    堪以認定，自應依法論科。
二、法律適用：
  (一)按修正後刑法第2 條第1 項暨第35條之規定，係規範行為後
    法律變更所生新舊法比較適用之準據法暨刑之重輕之基本原
    則，於新法施行後，應適用新法第2 條第1 項及第35條之規
    定；比較新舊法時，亦應就罪刑有關之共犯、未遂犯、想像
    競合犯、牽連犯、連續犯、結合犯，以及累犯加重、自首減
    輕暨其他法定加減原因（如身分加減）與加減例等一切情形
    ，綜其全部罪刑之結果而為比較並整體適用，不能割裂而分
    別適用有利益之條文（最高法院95年第8 次刑庭會議決議及
    27上字第2615號判例參照）。
  (二)查被告行為後，罰金刑之計算單位及處罰、共同正犯、連續
    犯、牽連犯及累犯等規定，均有修正：
    1.罰金刑之計算單位及處罰部分：
      刑法第33條第5 款業於94年2 月2 日修正公布，並自95年
      7 月1 日起施行；修正前刑法第33條第5 款規定「罰金：
      1 元以上。」再依罰金罰鍰提高標準條例第1 條提高10倍
      為銀元10元即新臺幣30元以上；修正後刑法第33條第5 款
      規定「罰金：新臺幣1,000 元以上，以百元計算之。」。
      另95年6 月14日修正公布刑法施行法第1 條之1 規定：「
      中華民國94年1 月7 日刑法修正施行後，刑法分則編所定
      罰金之貨幣單位為新臺幣。94年1 月7 日刑法修正時，刑
      法分則編未修正之條文定有罰金者，自94年1 月7 日刑法
      修正施行後，就其所定數額提高為30倍。但72年6 月26日
      至94年1 月7 日新增或修正之條文，就其所定數額提高為
      3 倍。」現行刑法中，有關於罰金刑之計算單位及處罰之
      規定已有修正，自屬法律變更。
    2.共同正犯、連續犯及牽連犯之部分：
      刑法第28條共同正犯、第55條牽連犯及第56條連續犯之規
      定，業已於94年1 月7 日修正（刪除），並於94年2 月2
      日公布，95年7 月1 日施行，前者，由2 人以上共同「實
      施」犯罪之行為，修正為共同「實行」犯罪之行為，排除
      預備犯及陰謀犯之處罰；後2 者，則刪除牽連犯及連續犯
      之規定，此等修正均已影響行為人之犯罪之成立及實質刑
      罰法律效果，自屬刑法第2 條之法律變更。
    3.累犯之部分：
      刑法第47條之規定，業於94年1 月7 日修正公布，並於95
      年7 月1 日施行，修正前刑法第47條規定：「受有期徒刑
      之執行完畢，或受無期徒刑或有期徒刑一部之執行而赦免
      後，5 年以內再犯有期徒刑以上之罪者，為累犯，加重本
      刑至二分之一。」修正後刑法第47條第1 項規定：「受徒
      刑之執行完畢，或一部之執行而赦免後，5 年以內故意再
      犯有期徒刑以上之罪者，為累犯，並加重本刑至二分之一
      。」此涉及刑之加重之科刑規範變更，自屬法律變更。
  (三)核被告所為，係犯刑法第349 條第1 項之收受贓物罪及同法
    第339 條之2 第1 項以不正方法利用自動付款設備得財罪。
    查被告行為後，收受贓物罪及利用自動付款設備得財罪罰金
    刑之最低度業已提高至新臺幣1,000 元，較被告行為時之新
    臺幣30元不利。被告就刑法第339 條之2 之罪，與乙○○有
    犯意聯絡及行為分擔，為共同正犯；無論依據修正前或修正
    後之規定，均構成共同正犯。被告先後多次不正取款之行為
    ，時間緊接、方法類似，所犯均係構成要件相同之罪，顯係
    基於概括犯意反覆為之，依據其行為時之法律，構成連續犯
    ，應依修正前刑法第56條規定，論以一罪，並加重其刑；該
    行為時法顯較新法需論以數罪併罰有利。其所犯上開2 罪，
    具有方法、目的之牽連關係，依修正前刑法第55條規定，應
    從一重論以連續不正取款罪；此亦較新法需論以數罪併罰為
    有利。檢察官雖認被告係自行竊得上開存摺及提款卡，因認
    被告涉犯刑法第320 條第1 項之竊盜罪，然無論竊盜罪或收
    受贓物罪之犯罪事實，若屬有罪，均與上開不正取款罪之事
    實間，有裁判上一罪之牽連關係，「一部起訴，效力及於全
    部」，且被告始終就收受贓物或竊盜之犯行多所答辯，並無
    礙其訴訟上之防禦權，本院自得就本已起訴之事實依法認定
    事實、適用法律，爰就被告取得提款卡部分之事實論處如上
    ，偵查檢察官於起訴書之記載尚有誤會，併予敘明。
  (四)另被告前因盜匪案件，經臺灣高等法院以90年度上更二字第
    627 號判決判處有期徒刑2 年9 月確定，刑期自90年11月25
    日起算（羈押折抵928 日），後於91年2 月8 日執行完畢，
    此有臺灣高等法院被告前案紀錄表、刑案資料查註紀錄表等
    件存卷為憑，茲於5 年內再故意犯本件有期徒刑以上之罪，
    不論依修正前之刑法第47條，或修正後之刑法第47條第1 項
    之規定，均構成累犯，行為時法並無較為不利。故經綜合比
    較前述(三)、(四)新、舊法變更結果，應依修正後刑法第2 條第
    1 項前段規定，適用上開各該被告行為時之法律；亦即，應
    依修正前刑法第56條及第47條規定，遞加重其刑。
  (五)爰審酌被告正值青壯，竟貪圖不勞而獲，與友人乙○○共同
    詐領丙○○之款項近240 萬元，其收受乙○○竊得之提款卡
    等贓物，亦礙及該等之物流向之追查，均有礙於社會治安，
    惟犯後坦承犯行，態度尚可，且已歸還其所分得之部分款項
    予被害人（詳如事實欄所載），此有贓物領據在卷可稽，暨
    其素行、生活狀況、犯罪之動機、目的、手段等一切情狀，
    量處如主文所示之刑，以示懲儆。
  (六)至於扣案之被告新竹商銀存摺1 本，雖係被告所有之物，此
    業據被告供述在卷，然此存摺僅係記載被告於該帳戶中款項
    進出情形之明細，並非被告持用以自金融機構自動付款設備
    詐得丙○○款項之物，自非供其犯罪所用之物，又非屬何種
    違禁物，故不併予沒收，附此敘明。
參、其餘被訴免訴之部分：
一、公訴意旨略以：
    被告基於概括之犯意，先於92年10月間，在桃園縣八德市高
    城社區內，拾獲吳柏穎之身分證1 張，且另向其兄長龔永文
    借得身分證1 張後，即意圖為自己不法之所有，將之侵占入
    己，隨即在其桃園縣中壢市○○○路151 號7 樓之18住處，
    以換貼其照片於「吳柏穎」、「龔永文」身分證上之方式，
    變造「吳柏穎」及「龔永文」之身分證，又於同年11月間，
    與庚○○（業經檢察官另行提起公訴）及另1 不詳之人基於
    共同變造身分證之犯意聯絡，在同上住處，由庚○○提供其
    所有之照片2 張交予被告，並由被告將之交予該不詳之人將
    照片換貼於「黃樹嵐」及「方聖道」之身分證上，以此方式
    變造「黃樹嵐」及「方聖道」之身分證各1 張，再由被告取
    得後轉交予庚○○；嗣於92年12月1 日凌晨6 時許，在桃園
    縣中壢市○○○路151 號後方鐵路旁為警查獲，並扣得上開
    經變造之身分證4 張；因認被告涉犯刑法第212 條變造特種
    文書罪、同法第337 條之侵占遺失物罪及第335 條第1 項之
    普通侵占罪嫌等語。
二、按案件曾經判決確定者，應諭知免訴之判決，刑事訴訟法第
    302 條第1 款定有明文。此項訴訟法上所謂一事不再理之原
    則，關於實質上一罪或裁判上一罪，均有其適用，連續犯係
    裁判上之一罪，其一部分犯罪事實曾經判決確定者，其效力
    當然及於全部，故檢察官復將其他部分重行起訴，自應諭知
    免訴之判決；另牽連犯亦係裁判上一罪，如其方法或結果之
    犯罪行為，業經判決確定，其效力當然及於全部，倘檢察官
    復就牽連犯中之方法或結果行為，重行起訴，即應諭知免訴
    之判決，不得再予論科（最高法院49年臺非字第20號及60年
    臺非字第77號判例參照，此2 則判例於刑法修正後均仍保留
    ，僅應注意刑法已經刪除連續犯及牽連犯之規定，其訴訟法
    理之部分仍有適用，附此敘明）。
三、查本件公訴人認被告涉有上開變造身分證及侵占之犯行，無
    非係以被告之自白、扣案之變造身分證及各該證件名義人之
    證詞等為其主要論據，固非無據；且經本院將該等扣案之身
    分證送往鑑定，亦認該等身分證均係變造，此有桃園縣政府
    警察局鑑驗通知書在卷可稽。然查，被告前曾於92年8 月14
    日，取得李昆舫同意交付之補發身分證1 張後，交付予庚○○，供其將該身分證及己之照片1 張，於同年8 月下旬交予
    某「小潔」之友人變造身分證，因而經本院以94年度訴字第
    944 號判決判處其有期徒刑6 月，並於94年8 月11日確定（
    下稱前案），此有該刑事判決正本、被告臺灣高等法院全國
    前案簡列表及本院檢察署94年執字第6293號卷等為憑；該前
    案之犯罪時間為92年8 月間，本案之犯罪時間為92年10月間
    ，2 者犯罪時間極為接近，又該前案確定判決係認定被告與
    庚○○共同基於偽造公印文、行使變造他人身分證而冒名申
    請護照之犯意聯絡而為上開犯行，且該判決亦已記載「被告
    因其友人庚○○通緝在案，為協助其逃避警方查緝及順利入
    出國境」等詞明確，足證其係利用與庚○○共同變造身分證
    之方法以達逃避警方查緝通緝犯之目的，此與本案被告供述
    ：伊與庚○○當時都被通緝，所以就決定託人用換貼照片之
    方式變造手邊之證件，黃樹嵐及方聖道這2 張給庚○○用，
    吳柏穎及龔永文這2 張給自己用之情（見本院卷第281 至28
    4 頁審理筆錄），2 案在方法及目的上均相同，另刑法第21
    2 條變造特種文書罪與護照條例第23條第1 項變造身分證以
    供申請護照罪間，就變造特種文書部分之構成要件亦係相同
    ，核屬法律上同一之罪名，則此2 案關於變造身分證之犯罪
    事實，顯係被告基於概括犯意反覆為之，應構成修正前刑法
    第56條之連續犯（本案應適用被告行為時之舊法已如前所述
    ），而本案其他普通侵占及侵占遺失物之罪如成立犯罪，又
    與變造特種文書罪間有牽連犯之裁判上一罪關係，則裁判上
    一罪中之一部事實業經判決確定，其效力自及於他部具有連
    續犯（即本案變造身分證部分）及牽連犯（即本案侵占及侵
    占遺失物部分）等裁判上一罪關係之事實，參照上開說明，
    自應就此等之事實諭知免訴。
據上論斷，應依刑事訴訟法第299 條第1 項前段、第302 條第1
款，修正後刑法第2 條第1 項前段，刑法第339 條之2 第1 項、
第349 條第1 項，修正前刑法第28條、第56條、第55條、第47條
，罰金罰鍰提高標準條例第1 條前段，判決如主文。
本案經檢察官柯怡如到庭執行職務。
中    華    民    國    95    年    12    月    14    日
                  刑事第五庭  審判長法  官  潘政宏
                                    法  官  邱滋杉
                                    法  官  吳勇毅
以上正本證明與原本無異。
如不服本判決，應於判決送達後10日內向本院提出上訴狀（應附
繕本），上訴於臺灣高等法院。
                                    書記官  陳夏施
中    華    民    國    95    年    12    月    15    日
附錄論罪科刑法條全文：
中華民國刑法第339條之2第1項：
意圖為自己或第三人不法之所有，以不正方法由自動付款設備取
得他人之物者，處3 年以下有期徒刑、拘役或1 萬元以下罰金。
中華民國刑法第349條第1項：
收受贓物者，處3 年以下有期徒刑、拘役或5 百元以下罰金。


司法院資訊處製作；財團法人民間司法改革基金會備份。
